【裁判字號】    96,訴,4696
【裁判日期】    970606
【裁判案由】    毒品危害防制條例
【裁判全文】
臺灣板橋地方法院刑事判決              96年度訴字第4696號
                                      97年度訴字第892 號
公  訴  人  臺灣板橋地方法院檢察署檢察官
被      告  甲○○
上列被告因違反毒品危害防制條例案件，經檢察官提起公訴（九
十六年度毒偵字第八八二八號及九十六年度毒偵字第九七四二號
、第九九四四號），本院依簡式審判程序判決如下：
    主  文
甲○○施用第一級毒品，累犯，處有期徒刑玖月，扣案之第一級
毒品海洛因伍包（驗餘淨重共計零點柒壹公克）沒收銷燬之；又
施用第二級毒品，累犯，處有期徒刑陸月；又施用第一級毒品，
累犯，處有期徒刑玖月，扣案之第一級毒品海洛因壹包（驗餘淨
重壹點壹玖公克）及海洛因殘渣袋貳個均沒收銷燬之；又施用
第二級毒品，累犯，處有期徒刑陸月，扣案之第二級毒品甲基安
非他命貳包（驗餘淨重共計零點陸壹捌柒公克）沒收銷燬之；又
施用第一級毒品，累犯，處有期徒刑玖月，扣案之累犯，處有期
徒刑拾月，扣案之第一級毒品海洛因壹包（驗餘淨重零點零玖
壹公克）沒收銷燬之及分裝鏟壹支沒收；又施用第二級毒品，累
犯，處有期徒刑陸月。應執行有期徒刑年貳月，扣案之第一級
毒品海洛因伍包、壹包、壹包（驗餘淨重分別為零點柒壹公克、
壹點壹玖公克、零點零玖壹公克）、海洛因殘渣袋貳個及第
二級毒品甲基安非他命貳包（驗餘淨重共計零點陸壹捌柒公克）
均沒收銷燬之及吸食器壹組、分裝鏟壹支均沒收。
    事  實
一、甲○○前曾有竊盜、軍法逃亡等前科，復於(一)民國九十年二
    月間因施用第二級毒品案件，經本院以九十年度毒聲字第九
    ０八號裁定送觀察、勒戒後，因認無繼續施用毒品之傾向，
    於九十年三月十二日觀察、勒戒執行完畢釋放出所，並經臺
    灣板橋地方法院檢察署檢察官於同日以九十年度毒偵字第一
    ０三八號為不起訴處分確定；再於(二)九十年三、四月間因施
    用第一、二級毒品案件，經本院以九十年度毒聲字第一五五
    七號裁定送勒戒處所觀察、勒戒後，因認有繼續施用毒品之
    傾向，再經本院以九十年度毒聲字一八八七號裁定令入戒治
    處所施以強制戒治一年，嗣因戒治成效良好，經本院以九十
    一年度毒聲字第八六三號裁定停止戒治所餘戒治期間付保護
    管束，於九十一年四月十一日停止戒治出所，於九十一年五
    月六日保護管束期滿視為強制戒治執行完畢，並經檢察官提
    起公訴，經臺灣高等法院以九十一年度上訴字第五一七號分
    別判處有期徒刑九月、五月，應執行有期徒刑一年確定；復
    於(三)九十二年間因施用第一、二級毒品案件，經本院以九十
    二年度毒聲字第二０一八號裁定令入戒治處所施以強制戒治
    ，於九十三年一月九日因毒品危害防制條例修正施行釋放出
    所（未執行完畢），並經檢察官提起公訴，經本院以九十二
    年度訴字第一八七五號分別判處有期徒刑一年、七月，應執
    行有期徒刑一年四月確定；又於(四)九十二年間因施用第一級
    毒品案件，經本院以九十二年度訴字第一五二七號判處有期
    徒刑五月確定，上開(三)、(四)之罪經本院裁定更定應執行刑為
    有期徒刑一年八月確定，並與上開(二)之罪接續執行，於九十
    四年十月四日假釋出監付保護管束，在假釋期間，復於(五)九
    十四年間因偽造文書案件，經本院以九十四年度訴字第二四
    一三號判處有期徒刑六月確定，並經撤銷前案假釋，應執行
    殘刑有期徒刑六月十二日，嗣因上開(三)、(四)、(五)之罪均合於
    中華民國九十六年罪犯減刑條例之規定，經本院以九十六年
    度聲減字第六一八九號裁定均予減刑，並更定應執行刑為有
    期徒刑一年三月確定；再於(六)九十五年間因偽造文書案件，
    經臺灣士林地方法院以九十五年度簡字第七一九號判處有期
    徒刑四月確定，嗣經同上法院以九十六年度聲減字第七三六
    號裁定減為有期徒刑二月，經接續執行於九十六年十月三日
    縮刑期滿執行完畢（以上犯罪在本案均構成累犯）。
二、詎甲○○猶不知悔改，復基於施用第一級毒品海洛因及第二
    級毒品甲基安非他命之犯意，分別為後述之施用第一級毒品
    海洛因及第二級毒品甲基安非他命犯行，嗣先後於附表所示
    之時間、地點為警查獲，並扣得如附表所示之物品。茲分述
    如下：
  (一)於九十六年十月三十日某時，在臺北縣板橋市○○路租屋處
    （詳細地址不詳），先後以將海洛因置入針筒內注入體內之
    方式，及將甲基安非他命置入吸食器上燃燒加熱產生煙霧之
    方式，分別施用第一級毒品海洛因及第二級毒品甲基安非他
    命一次。
  (二)於九十六年十一月二十七日某時，在臺北縣板橋市○○路租
    屋處（詳細地址不詳），先後以將海洛因置入針筒內注入體
    內之方式，及將甲基安非他命置入吸食器上燃燒加熱產生煙
    霧之方式，分別施用第一級毒品海洛因及第二級毒品甲基安
    非他命一次。
  (三)於九十六年十二月五日某時，在臺北縣板橋市○○路一五五
    巷十五號租屋處，先後以將海洛因置入針筒內注入體內之方
    式，及將甲基安非他命置入吸食器上燃燒加熱產生煙霧之方
    式，分別施用第一級毒品海洛因及第二級毒品甲基安非他命
    一次。
三、案經臺北縣政府警察局三重分局、土城分局、新店分局報告
    臺灣板橋地方法院檢察署檢察官偵查起訴。
    理  由
一、本院於準備程序進行中，被告甲○○就被訴事實為有罪之陳
    述，經告知被告簡式審判程序之旨，並聽取公訴人及被告之
    意見後，裁定進行簡式審判程序。
二、前揭事實，業據被告在本院審理時坦承不諱，且被告先後三
    次經警查獲後所採集之尿液，經送請檢驗之結果，均確呈鴉
    片類陽性及安非他命類陽性反應，有臺灣檢驗科技股份有限
    公司分別於九十六年十一月二十日、十二月十八日、十二月
    二十四日所出具之濫用藥物尿液檢驗報告各一份附卷可稽。
    此外，復有扣案如附表所示之物品，暨卷附臺灣檢驗科技股
    份有限公司濫用藥物檢驗報告一份及交通部民用航空局航空
    醫務中心毒品鑑定書二份足資佐證。是堪認被告自白於前揭
    時地施用第一級毒品海洛因及第二級毒品甲基安非他命應與
    事實相符。復按，毒品危害防制條例於九十二年七月九日修
    正公布，自九十三年一月九日施行，其中第二十條、第二十
    三條將施用毒品之刑事處遇程序，區分為「初犯」及「五年
    內再犯」、「五年後再犯」。依其立法理由之說明：「初犯
    」，經觀察、勒戒或強制戒治後，應為不起訴處分或不付審
    理之裁定；經觀察、勒戒或強制戒治執行完畢釋放後，「五
    年內再犯」者，因其再犯率甚高，原實施之觀察、勒戒及強
    制戒治既已無法收其實效，爰依法追訴或裁定交付審理。至
    於經觀察、勒戒或強制戒治執行完畢釋放後，「五年後再犯
    」者，前所實施之觀察、勒戒或強制戒治已足以遮斷其施用
    毒品之毒癮，為期自新及協助其斷除毒癮，仍適用「初犯」
    規定，先經觀察、勒戒或強制戒治之程序。從而依修正後之
    規定，僅限於「初犯」及「五年後再犯」二種情形，始應先
    經觀察、勒戒或強制戒治程序。倘被告於五年內已再犯，經
    依法追訴處罰，縱其第三次（或第三次以上）再度施用毒品
    之時間，在初犯經觀察、勒戒或強制戒治執行完畢釋放五年
    以後，已不合於「五年後再犯」之規定，且因已於「五年內
    再犯」，顯見其再犯率甚高，原實施觀察、勒戒或強制戒治
    ，已無法收其實效，即應依該條例第十條處罰，此有最高法
    院九十五年度第七次刑事庭會議決議可資參照。查被告前曾
    於九十年二月間因施用第二級毒品案件，經本院以九十年度
    毒聲字第九０八號裁定送觀察、勒戒後，因認無繼續施用毒
    品之傾向，於九十年三月十二日觀察、勒戒執行完畢釋放出
    所，並經同日臺灣板橋地方法院檢察署檢察官以九十年度毒
    偵字第一０三八號為不起訴處分確定；復於九十年三、四月
    間因施用第一、二級毒品案件，經本院以九十年度毒聲字第
    一五五七號裁定送勒戒處所觀察、勒戒後，因認有繼續施用
    毒品之傾向，再經本院以九十年度毒聲字一八八七號裁定令
    入戒治處所施以強制戒治一年，嗣因戒治成效良好，經本院
    以九十一年度毒聲字第八六三號裁定停止戒治所餘戒治期間
    付保護管束，於九十一年四月十一日停止戒治出所，於九十
    一年五月六日保護管束期滿視為強制戒治執行完畢，並經檢
    察官提起公訴，經本院以九十年度訴字第一九七五號分別判
    處有期徒刑九月、五月，應執行有期徒刑一年，並經臺灣高
    等法院駁回上訴確定；又於九十二年間因施用第一、二級毒
    品案件，經本院以九十二年度毒聲字第二０一八號裁定令入
    戒治處所施以強制戒治，於九十三年一月九日因毒品危害防
    制條例修正施行釋放出所（未執行完畢），並經檢察官提起
    公訴，經本院以九十二年度訴字第一八七五號分別判處有期
    徒刑一年、七月，應執行有期徒刑一年四月確定；再於九十
    二年間因施用第一級毒品案件，經本院以九十二年度訴字第
    一五二七號判處有期徒刑五月確定；又因於九十五年八月間
    施用第一、二級毒品案件，經本院以九十六年度訴緝字第一
    三四號分別判處有期徒刑七月、三月，應執行有期徒刑九月
    確定；再於九十六年間因施用第一、二級毒品案件，經本院
    以九十六年度訴字第一九六一號判處有期徒刑一年四月、八
    月，應執行有期徒刑一年十月確定；又於九十六年間因施用
    第一、二級毒品案件，經本院以九十六年度訴字第一九六一
    號判處有期徒刑十月、六月，應執行有期徒刑一年二月確定
    ，有臺灣高等法院被告前案紀錄表一份附卷可稽，參諸前開
    說明，被告復於九十六年十月三十日、十一月二十七日、十
    二月五日，分別施用第一級毒品海洛因及第二級毒品甲基安
    非他命，雖已在前次強制戒治執行完畢釋放五年以後，惟因
    其前已於五年內再犯，經多次依法追訴處罰，已不合於「五
    年後再犯」之規定，且因其已於「五年內再犯」，顯見其再
    犯率甚高，原實施之觀察、勒戒，已無法收其實效，而無五
    年戒斷期之存在，自無再經觀察、勒戒及強制戒治之必要，
    而應逕行追訴處罰。是本件事證明確，被告前開犯行均堪予
    認定，應予依法論科。
三、按海洛因、甲基安非他命分別係屬毒品危害防制條例第二條
    第二項第一款、第二款所規定之第一級、第二級毒品，被告
    持有海洛因、甲基安非他命之低度行為，應分別為施用海洛
    因、甲基安非他命之高度行為所吸收，不另論罪，核被告所
    為，均係犯毒品危害防制條例第十條第一項、第二項之施用
    第一級、第二級毒品罪。又被告所犯上開六罪間，罪名互殊
    ，犯意各別，應予分論併罰。末查，被告前曾受有如事實欄
    第一項所載之犯罪科刑及執行情形，有臺灣高等法院被告前
    案紀錄表一份在卷可憑，其於受有期徒刑之執行完畢後，五
    年以內故意再犯本件有期徒刑以上之罪，為累犯，應依刑法
    第四十七條第一項之規定加重其刑。爰審酌被告前已因施用
    毒品經觀察、勒戒後而獲不起訴處分之寬典，並因施用毒品
    而經強制戒治並多次負有刑責，猶應知所惕勵，對於施用毒
    品之違法性及可罰性，應有明確而強烈之認識，詎其不知悛
    悔，復行施用海洛因及甲基安非他命，戕害自己身心健康，
    兼衡其智識程度、犯罪動機、目的及犯罪後之態度等一切情
    狀，分別量處如主文所示之刑，並定其應執行刑。至扣案如
    附表編號一至三所示之海洛因五包、一包、一包及甲基安非
    他命二包，分別為查獲之第一、二級毒品，而上開袋內之毒
    品因無法完全與塑膠袋析離秤重，另海洛因殘渣袋二個亦因
    量微無法無法與塑膠袋析離秤重，均應概認係屬查應概認係
    屬查獲之第一、二級毒品，除檢驗用罄部分業已滅失毋庸宣
    告沒收銷燬外，均依毒品危害防制條例第十八條第一項前段
    沒收銷燬之；又扣案如附表編號二、三所示之吸食器一組及
    分裝鏟一支，分別係被告所有供施用第二級及第一級毒品所
    用之物，業據被告供承在卷，均應依刑法第三十八條第一項
    第二款宣告沒收。
據上論斷，應依刑事訴訟法第二百七十三條之一第一項、第二百
九十九條第一項前段，毒品危害防制條例第十條第一項、第二項
、第十八條第一項前段，刑法第十一條前段、第四十七條第一項
、第五十一條第五款、第三十八條第一項第二款，判決如主文。
本案經檢察官顏妃琇到庭執行職務。
中    華    民    國    97    年    6     月    6     日
                    刑事第八庭  法  官  王士珮
以上正本證明與原本無異
如不服本判決應於送達後十日內向本院提出上訴狀。
                                書記官  郭晉良
中    華    民    國    97    年    6     月    6     日
附錄本案論罪科刑法條全文：
毒品危害防制條例第十條
施用第一級毒品者，處六月以上五年以下有期徒刑。
施用第二級毒品者，處三年以下有期徒刑。
附表：
┌──┬──────────┬────────────────┬────────┐
│編號│查獲之時間、地點    │  扣案物品                      │ 備    註       │
├──┼──────────┼────────────────┼────────┤
│ 一 │於九十六年十月三十日│第一級毒品海洛因五包（共計淨重０│九十六年度訴字第│
│    │二十時許，在臺北縣板│．七三公克，驗餘淨重共計０．七一│四六九六號（偵查│
│    │橋市○○路重慶國中前│公克）。                        │案號：九十六年度│
│    │於車號3690-KD 號自小│                                │毒偵字第八八二八│
│    │客車內為警查獲      │                                │號）            │
├──┼──────────┼────────────────┼────────┤
│ 二 │於九十六年十一月二十│第一級毒品海洛因一包（淨重一．一│九十七年度訴字第│
│    │七日二十一時五十分許│九八公克，驗餘淨重一．一九三公克│八九二號（偵查案│
│    │，在臺北縣土城市福祥│）、第一級毒品海洛因殘渣袋二個（│號：九十六年度毒│
│    │街八五號前為警查獲  │量微無法秤重）、第二級毒品甲基安│偵字第九七四二號│
│    │                    │非他命二包（共計淨重０．六一九公│）              │
│    │                    │克，驗餘淨重０．六一八七公克）及│                │
│    │                    │被告所有供施用甲基安非他命之吸食│                │
│    │                    │器一組。                        │                │
├──┼──────────┼────────────────┼────────┤
│ 三 │於九十六年十二月五日│第一級毒品海洛因一包（淨重０．０│九十七年度訴字第│
│    │十六時三十五分許，在│四三公克，驗餘淨重０．０三九一公│八九二號（偵查案│
│    │臺北縣板橋市○○路一│克，起訴書誤載為淨重０．０一公克│號：九十六年度毒│
│    │五五巷十五號居所為警│）及被告所有供施用海洛因所用之分│偵字第九九四四號│
│    │查獲                │裝鏟一支。                      │）              │
└──┴──────────┴────────────────┴────────┘


司法院資訊處製作；財團法人民間司法改革基金會備份。
